臺灣高等法院刑事判決
111年度上易字第1310號
上  訴  人  臺灣新北地方檢察署檢察官
上  訴  人  
即  被  告  柯○名


選任辯護人  劉錦勳律師
            賴鴻鳴律師
上列上訴人因被告毀損等案件，不服臺灣新北地方法院111年度
易字第57號，中華民國111年6月23日第一審判決（起訴案號：臺
灣新北地方檢察署110年度偵字第29419號），提起上訴，本院判
決如下：
    主  文
原判決撤銷。
柯○名犯毀損他人物品罪，處拘役肆拾日，如易科罰金，以新臺
幣壹仟元折算壹日；又犯恐嚇危害安全罪，處有期徒刑貳月，如
易科罰金，以新臺幣壹仟元折算壹日。
    事  實
一、柯○名為柯○龍之胞兄（起訴書誤載為「胞弟」，應予更正）
    ，二人間具有家庭暴力防治法第3條第4款所定之家庭成員關
    係。柯○名因房產繼承問題而與柯○龍素有嫌隙，竟分別為下
    列行為：
㈠、於民國110年7月19日11時許，前往柯○龍使用管理、址設新北
    市○○區○○路0段00號之辦公處所（下稱本案辦公室），基於
    毀損之犯意，在柯○龍放置於本案辦公室電動伸縮鐵柵門外
    之花盆（下稱本案花盆），以油漆書寫「先父柯進利」的字
    樣，致本案花盆外觀污損而喪失美觀效用，致減損本案花盆
    一部效用及價值；復於同日11時8分許至同日11時12分許，
    接續前開毀損之犯意，以腳踹方式，接續踢擊柯○龍設在本
    案辦公室外之電動伸縮鐵柵門（下稱本案鐵柵門）控制箱（
    下稱本案控制箱，箱內有馬達及遙控設備）共4次，致本案
    控制箱內的馬達故障及本案鐵柵門的輔助輪掉落、軌道偏移
    ，因而使本案鐵柵門毀損而不堪使用，均足生損害於柯○龍
    。
㈡、另於同日14時31分許至同日14時許，基於侵入建築物、恐嚇
    之犯意，未經柯○龍之同意，無故強行進入本案辦公室內，
    徒手撞擊柯○龍（未成傷）後，二人發生口角爭執，柯○名即
    以「借錢什麼時候還啦，垃圾人啦」、「垃圾人啦，你欠錢
    什麼時候要還，不要臉」、「...幹你娘，不見不肖，老爸
    的東西吃，幹你娘吃光光，幹你娘有這種人，土匪，比土匪
    還...」、「你好，你垃圾人啦」、「你很清楚，不要臉」
    、「不見不肖，拿出來，你把所有權狀拿出來，不見不肖，
    搶，用搶的，幹你娘，你還早的啦」、「你不見不肖、你不
    見不肖」、「恐嚇，盡量告，看你什麼嚇，沒關係，隨便你
    ，不要臉，搶我的財產，這都是我的財產，還不要臉，幹你
    娘，重點你欠我的錢什麼時候要還，先講啦，什麼時候要還
    啦」等語侮罵柯○龍（此部分不成立公然侮辱罪，詳后述）
    ，期間並以腳踢翻柯○龍放置在屋內之物品，復接續以台語
    向柯○龍恫稱：「我幹你娘吼你死喔」、「哇前菜而已啦，
    慢慢看啦，看我演給你看啦，前菜而已啦，真的前菜啦，快
    點快點」（起訴書原記載為「這只是前菜，我要讓你沒辦法
    幹下去、墓園工作做不下去」一語，業經檢察官當庭更正）
    等語，以上述加害柯○龍身體、財產及安全之言詞、動作恐
    嚇柯○龍，使柯○龍心生畏懼，致生危害於安全。
二、案經柯○龍訴由新北市政府警察局三峽分局報告臺灣新北地
    方檢察署（下稱新北地檢署）檢察官偵查起訴。
    理  由
一、證據能力
㈠、按被告以外之人於審判外之陳述，雖不符刑事訴訟法第159條
    之1至第159 條之4之規定，而經當事人於審判程序同意 作
    為證據，法院審酌該言詞陳述或書面陳述作成時之情況， 
    認為適當者，亦得為證據。當事人、代理人或辯護人於法院
     調查證據時，知有刑事訴訟法第159 條第1 項不得為證據
    之 情形，而未於言詞辯論終結前聲明異議者，視為有前項
    之同 意，刑事訴訟法第159 條之5 定有明文。查本判決所
    引用被 告以外之人於審判外作成之相關供述證據，雖屬傳
    聞證據， 惟公訴人未於言詞辯論終結前聲明異議，上訴人
    即被告柯○名及其辯護人雖爭執該等供述證據之證明力，惟
    亦未於言詞辯論終結前就該等供述證據之證據能力聲明異議
    ，本院審酌上開證據資料製作時之情況，尚無違法不當及證
    明力明顯過低之瑕疵，亦認為以之作為證據應屬適當，故認
    前揭證據資料均有證據能力。
㈡、至本件認定事實所引用之非供述證據，與本案具有關連性，
    且無證據證明係公務員違背法定程式所取得，依刑事訴訟法
    第158條之4反面解釋，應有證據能力。　　
二、訊據被告固坦承與告訴人為兄弟，有於109年7月19日至本案
    辦公室，並於事實欄一㈠所載時間，先在置放於本案鐵柵門
    外之本案花盆上，以油漆書寫「先父柯進利」的字樣，復以
    腳踹本案控制箱；及於事實欄一㈡所載時間進入本案辦公室
    內，徒手撞告訴人，並陸續向告訴人說「幹你娘吼你死」、
    「哇前菜而已啦，慢慢看啦，看我演給你看啦，前菜而已啦
    ，真的前菜啦，快點快點」等語，亦有踢告訴人辦公室內的
    東西等情，惟矢口否認有何毀損、無故侵入他人建物築物、
    恐嚇等犯行，辯稱：（事實欄一㈠部分）本案花盆是我父親
    的，所以才會在上面寫我父親的名字，並沒有因此減損本案
    花盆的效用，而且我只有踢本案控制箱2次，不是4次，沒有
    造成本案鐵柵門輔助輪掉落、軌道偏移，本案控制箱內也沒
    有馬達，本案鐵柵門並沒有因此就不能使用，沒有毀損他人
    物品；（事實欄一㈡部分）本案辦公室建築物是我父親所有
    ，並不是告訴人的，我並非無故進入該建築物，我會動手撞
    告訴人，對告訴人說「哇前菜而已啦，慢慢看啦，看我演給
    你看啦，前菜而已啦，真的前菜啦，快點快點」等語，以及
    腳踢本案辦公室內的東西，是因為告訴人先動手，我的意思
    是我會以偽造文書告他，並沒有侵入他人建築物、恐嚇告訴
    人等語。辯護人則辯以：本案鐵柵門及控制箱是不銹鋼，足
    以保護裡面的馬達、遙控器等設備，被告只踢2次，不可能
    造成毀壞，本案鐵柵門及控制箱係因老舊、耗損問題，非被
    告腳踢所致，本案花盆部分，被告亦是用水溶性油漆，亦不
    會造成該物無法使用，不構成毀損罪；本案辦公室所在之土
    地是由被告、告訴人及其他繼承人共有，本案辦公室也是共
    有，被告就本案辦公室有使用權限，並非無故侵入，告訴人
    所提出之影片非完整連續，且被告與告訴人間有家務糾紛，
    其來有因，並不構成侵入他人建築物、恐嚇罪等語。
三、經查：
㈠、事實欄一㈠部分
　⒈被告確有於事實欄一㈠所載時間，先在置放於本案鐵柵門外之
    本案花盆上，以油漆書寫「先父柯進利」的字樣，復以腳踹
    本案控制箱一節，業據被告供承在卷（見原審111易57卷第4
    7頁，本院卷第207、387至388頁），核與證人即告訴人於警
    詢、偵查及原審審理時證述（見偵卷第25至26、82頁，原審
    111易57卷第269至272、281至284頁）；證人柯○廷於偵查、
    原審審理時證述（見偵卷第82至83頁，原審111易57卷第315
    至316、321頁）；證人吳倍如於偵查、原審審理時證述（見
    偵卷第82至83，原審111易57卷第315至316、326至327、334
    頁）之情節大致相符，並有監視器錄影畫面光碟暨原審勘驗
    筆錄及影像截圖附件、現場照片1張在卷可稽（見偵卷第58
    頁，原審111易57卷第43至44、55至56頁），此部分事實，
    堪以認定。
　⒉被告雖辯謂：本案花盆是我父親所有，以水溶性油漆書寫「
    先父柯進利」，並未減損本案花盆效用與價值等語。然查：
　⑴、本案花盆應係告訴人所有一節，茲說明如下：
　　①證人即告訴人於原審審理時證述：本案花盆是我的，是我
      在100年左右從越南親自購買並進口到台灣，本案花盆是
      我進整個貨櫃進來的，跟工作的石材一起用整個貨櫃進口
      進來，那一次我買了好幾十個花盆。除了被噴漆的那一個
      花盆之外，其他的花盆都在本案鐵柵門裡面，當時我購買
      的價格一個成本價大概3,000元至5,000元，是整個貨櫃包
      括建材等物一起運進來，總共10、20萬元等語（見原審11
      1易57卷第281頁），並有其所提出之購買花盆相關資料、
      電子郵件截圖、本案花盆進口紀錄及同款花盆照片在卷可
      佐（見偵卷第185至189頁，原審111易57卷第217至222頁
      ）。而觀諸告訴人所提出之訂購電子郵件截圖（見原審11
      1易57卷第218至219頁），該郵件內容附有與本案花盆類
      似外型及顏色的陶缸照片，且郵件往來時間均為102年7月
      間，有上開電子郵件截圖附卷可佐（見原審111易57卷第2
      18至219頁），可見告訴人所述並非臨訟杜撰。
　  ②且證人吳倍如於原審審理時證述：本案花盆是告訴人從越
      南進口，從訂料來後就一直擺放在本案鐵柵門的外面，偵
      字卷第185頁的資料，是我從公司的電腦列印出來，內容
      是陶缸的數量跟內容項目，以及進口的資料，採購陶缸的
      目的，是為了墓園景觀，我們公司也曾經出售過花盆等語
      （見原審111易57卷第336至338頁）；證人柯○廷於原審審
      理時亦證稱：本案花盆是由我父親從越南購入，當時購買
      的花盆不只一個等語（見原審111易57卷第320至321頁）
      ，均核與證人即告訴人上開所述內容相符。況且本案辦公
      室及附連圍繞的土地已為告訴人使用管理多年（詳後述）
      ，本案花盆又已放置於本案鐵柵門外多年，而未經被告索
      討，益徵告訴人所述為真，則綜合上開證人之證述及書證
      ，堪認告訴人所述本案花盆是其從越南進口到台灣而為其
      所有一事，當屬真實。
    ③被告於本院審理時陳稱：本案花盆是我父親的東西等語（
      見本院卷第388頁），而其於原審審理時卻稱：本案花盆
      是由被告購買，供被繼承人作為美化使用等語，所述前後
      已有不一致之處。又其於原審審理時雖提出收據1紙，主
      張本案花盆為其所購買，然該收據僅記載「花盆」，而無
      其他描述或照片可以審認該等花盆與本案花盆屬同一種花
      盆，而被告就其於92年間購買本案花盆一事，除提出上開
      收據外，未能提出任何人證或書證供審認，是被告上開所
      辯，既無證據可證，自無從採信。
  ⑵、本案花盆遭被告以油漆書寫「先父柯進利」的字樣，減損
      本案花盆一部效用與價值，而構成毀損：
    ①證人即告訴人於原審審理時證稱：被告在本案花盆上噴漆
      離開後，我有拿去漬油跟鐵刷處理噴漆，但都刷不動，所
      以隔天早上我就拿灰色油漆把我父親的名字的部分以油漆
      蓋住等語（見原審111易57卷第282頁），核與證人柯○廷
      、吳倍如於原審審理時所證述：告訴人是用灰色的漆將上
      開字體遮蓋等語（見原審111易57卷第322、334頁）相符
      ，足認被告在本案花盆上以油漆書寫之上開字樣，除以其
      他油漆遮蓋外，並無其他方式可以清除。
　　②被告及其辯護人雖辯稱該油漆是屬於水溶性的油漆，簡單
      以清水即可以洗淨云云，並於原審審理時提出清除水溶性
      噴漆測試影像截圖及被告購買噴漆收據影本1紙為憑。然
      依證人即告訴人上開證述內容，告訴人曾以去漬油跟鐵刷
      處理油漆，但均無法去除油漆，顯見告訴人以一般處理方
      式並無法去除該油漆的痕跡，而被告及辯護人所提出之清
      除水溶性噴漆測試影像截圖，並非直接以本案花盆上之噴
      漆作為示範，無從認定本案花盆上之噴漆即為被告所稱之
      水溶性噴漆，是此部分無法作為有利於被告之認定。
    ③再按刑法第354條之毀損罪，以使所毀損之物，失其全部或
      一部之效用為構成要件（最高法院47年台非字第34號判決
      意旨參照）。而其中所謂毀棄，指毀滅、拋棄而消滅物之
      全部效用或價值之行為；所謂損壞，是指改變物質之形體
      而減損物之一部效用或價值之行為；至致令不堪用，則是
      指未變更物之形體，而消滅或減損物之全部或一部效用或
      價值之行為而言。而依照一般常情，花盆除盛裝植物外，
      本身兼具美觀功能，被告對本案花盆噴漆之行為，雖然未
      使告訴人所有之本案花盆完全滅失，然被告以油漆在本案
      花盆表面上噴有「先父柯進利」之字樣，足以損壞本案花
      盆美觀功能，而使本案花盆較原來狀態發生不良改變，而
      減損其一部效用與價值，是被告對本案花盆噴漆之行為，
      該當毀損罪之構成要件，應無疑問。被告前開所辯，要不
      足採。　
  ⒊被告及其辯護人雖辯稱：本案鐵柵門暨控制箱是因為老舊而
    不堪使用，且被告年事已高，力道不大，僅腳踢控制箱2次
    ，並不會造成本案鐵柵門暨控制箱毀損云云。惟查：
　⑴、證人陳貴堂於原審審理時已明確證稱：吳倍如有告訴我本
      案鐵柵門毀損，需要我修理，我到現場查看本案鐵柵門的
      毀損情形，發現本案鐵柵門的輔助輪壞掉、輪子也偏離軌
      道，本案控制箱的馬達時好時壞，遙控器有時候可以控制
      馬達開啟，但有時候不行，依據我的判斷，修理本案鐵柵
      門不划算，所以我跟吳倍如建議要整組換掉，我有向原廠
      詢問換新的價格，約為新臺幣（下同）5萬9,000元，我是
      向原廠叫貨，跟業主收安裝的工錢約2,000元，所以價格
      總共為6萬1,000元，開立收據的日期是我到現場勘查後報
      價的日期，不是修理的日期，吳倍如是電話連絡我，告知
      本案鐵柵門遭人弄壞，導致無法開啟，馬達外部設置本案
      控制箱的目的，是要防止馬達遭雨淋濕損壞，如果用踢擊
      控制箱力道很大，馬達就很有可能會壞掉，當天我去檢查
      本案鐵柵門的時候，本案鐵柵門就已經完全不能運作等語
      （見原審111易57卷第344至350、354至355頁）。審酌證
      人陳貴堂僅係協助告訴人維修更換本案鐵柵門之廠商，與
      告訴人沒有深交，且其上開證述均經具結，衡情應不可能
      有甘冒受為證罪處罰風險而為迴護告訴人之動機，且其所
      述亦係其本人親身見聞之經歷，足認證人陳貴堂上開證述
      可採。則依證人陳貴堂前開證詞，足認定本案鐵柵門在被
      告踢擊後，確實已經完全毀損而不堪使用甚明。雖被告指
      摘陳貴堂為了賺錢而故意栽贓被告云云，然此部分沒有具
      體證據可以佐證，無從認定被告所述可採。
  ⑵、且依下列證人證詞暨原審勘驗現場監視器錄影畫面結果，
      已足認本案鐵柵門確係因被告踢擊本案控制箱而毀壞，茲
      說明如下：
    ①證人即告訴人於原審審理時證述：本案辦公室是用本案鐵
      柵門與外界隔離，需要透過遙控器以電動方式開啟本案鐵
      柵門，用手動的方式沒有辦法開啟本案鐵柵門，外面的人
      如果沒有遙控器，一定要破壞本案鐵柵門才能進入，被告
      於110年7月19日11時許就在本案鐵柵門外面土地噴漆，後
      來就用力踹鐵柵門，同日14時許被告用手拉扯本案鐵柵門
      ，將本案鐵柵門拉開後，進入本案辦公室…後來員警到場
      將被告帶至派出所後，我是約在當日15時至16時許，檢查
      本案鐵柵門是否有毀損，發現使用遙控器已經無法開啟本
      案鐵柵門，加上本案控制板上有很大的凹洞，所以我很確
      定本案鐵柵門當下就不能使用，當場有輪子的塑膠蓋子掉
      在旁邊，我交代吳倍如通知廠商報價，後來因為原廠報價
      太貴，我就請吳倍如聯絡陳貴堂來修理本案鐵柵門，陳貴
      堂過來檢查的時候，我有陪同陳貴堂一起檢查，陳貴堂說
      沒有辦法修理，基板因為震動都壞掉了，我問他是否只能
      換新的，陳貴堂表示「對」等語（見原審111易57卷第268
      至269、271至277頁）。
　　②證人柯○廷於原審審理時證稱：110年7月19日我在本案辦公
      室工作，本案辦公室外設有本案鐵柵門與外界土地隔離，
      我每天上班的時候，都是用遙控器開啟本案鐵柵門，我在
      110年7月19日當日8時許，有以遙控器開啟本案鐵柵門進
      入本案辦公室上班，被告於當日14時許強行進入本案辦公
      室，約30分鐘許，隨到場警員一同離開後，我、告訴人、
      吳倍如均有嘗試以遙控器開啟本案鐵柵門，但是本案鐵柵
      門都沒有反應，後來我們就由另一個門出入，告訴人就找
      陳貴堂修理等語（見原審111易57卷第314至318頁）；證
      人吳倍如於原審審理時亦證述：我從97年5月1日至本案辦
      公室上班，本案辦公室與外界是透過本案鐵柵門與外界隔
      離，需要透過遙控器才可以打開，110年7月19日被告以腳
      踹踢本案鐵柵門，當時我是透過監視器看到被告踹踢本案
      控制箱的行為，被告進入本案辦公室後，我們有報警，被
      告與員警一同離去，我事後要下班，有用遙控器試著開啟
      本案鐵柵門，但本案鐵柵門壞掉，所以我就從另一個門離
      開等語（見原審111易57卷第325至328頁），核與告訴人
      前開證述情節相符。從而，上開證人證述在被告踢擊本案
      控制箱之前，本案鐵柵門可以正常使用，在被告踢擊本案
      控制箱之後，本案鐵柵門即無法正常運作等情節屬實，堪
      以採信。
    ③且經原審當庭勘驗案發當時現場監視器錄影畫面結果，被
      告先後踢擊本案控制箱共4次，其踢擊本案控制箱的力道
      足以讓本案控制箱產生晃動的情形一節，有原審勘驗筆錄
      在卷可參（見原審111易57卷第44頁），可見被告踢擊本
      案控制箱的力道甚劇。參以，證人陳貴堂於原審審理時證
      稱：只要踢擊本案控制箱的力道夠大，本案鐵柵門的馬達
      就可能會壞掉等語（見原審111易57卷第350頁），又其自
      陳從事鐵門修繕的工作等情，已如前述，則依照其專業能
      力的判斷可知，馬達倘遭外力攻擊，確實有可能會導致毀
      損而無法使用。且本案鐵柵門在被告踹踢4次之後，被告
      即以徒手拉扯本案鐵柵門方式，將本案鐵柵門拉開，而得
      以進入本案辦公室一節，亦據證人即告訴人證述明確（見
      原審111易57卷第272頁），而被告亦自承自己是徒手拉開
      本案鐵柵門進入等語（見原審111易57卷第468頁），顯見
      本案鐵柵門遭被告踢擊後，已可透過外力方式開啟，而無
      須利用遙控器開啟甚明，堪認該時本案鐵柵門之電動功能
      已經失效，況於同日下午被告離去後，本案鐵柵門即出現
      無法以遙控器控制開啟之情形。綜觀本案鐵柵門遭被告踢
      擊前後身運作狀態，堪認本案鐵柵門確實是因被告踹踢的
      行為而導致毀損無訛。從而，被告上開踢擊行為，構成毀
      損行為一節，堪以認定。
  ⑶、至於被告雖辯稱：僅踢2次，監視器影像係重複動作才變成
      4次云云，惟依原審勘驗結果，該監視器顯示之錄影時間
      係自110年7月19日11時8分19秒至同日11時13分19秒，為
      連續錄影、無聲音，而被告站在鐵柵門前，於影像畫面顯
      示時間（以下均同）11時8分22秒，伸出右腳踢了一下鐵
      柵門鐵箱後繼續站在門前；於11時8分27秒，又伸出右腳
      踢了一下鐵柵門鐵箱後繼續站在門前；於11時8分47秒，
      轉身往馬路方向走去，之後走到白色車輛後面消失於畫面
      中，於11時10分29秒，從白色車輛後方出現走到鐵柵門前
      ，於11時11分26秒，被告手持行動手機在撥打電話似在等
      待，至11時12分33秒，再伸出右腳踢了一下鐵柵門鐵箱後
      繼續站在門前；於11時12分38秒，復伸出右腳踢了一下鐵
      柵門鐵箱，鐵柵門並因此晃動了一下後，被告繼續站在門
      前等情（見原審111易57卷第43至44、55至56頁），是依
      監視器影像畫面，可知被告確實係在上開4個不同之時間
      ，腳踢本案鐵柵門鐵箱甚明，此與影像經後製重複動作時
      ，畫面時間顯示為相同時間之情形不同。益徵被告於事實
      欄一㈠所載時間，確實踢擊本案鐵柵門鐵箱次數為4次無訛
      ，被告前開置辯，要與事實不符，無足採信。  
㈡、事實欄一㈡部分
  ⒈被告確有於110年7月19日14時31分許，進入本案辦公室，而
    與告訴人發生爭執，期間有以徒手撞告訴人，並陸續向告訴
    人說「幹你娘吼你死」、「哇前菜而已啦，慢慢看啦，看我
    演給你看啦，前菜而已啦，真的前菜啦，快點快點」等語，
    及踢翻告訴人辦公室內的東西等情，此據被告供述在卷（見
    原審111易57卷第47頁，本院卷第206、389頁），核與證人
    即告訴人於警詢、偵查及原審審理時證述（見偵卷第26、82
    頁，原審111易57卷第293至298頁）；證人柯○廷於偵查、原
    審審理時證述（見偵卷第82至83頁，原審111易57卷第316、
    322至323頁）；證人吳倍如於偵查、原審審理時證述（見偵
    卷第82至83頁，原審111易57卷第338至339頁）之情節大致
    相符，並有現場錄影光碟暨原審勘驗筆錄及附件附卷足憑（
    見原審111易57卷第44至46、56至58頁）。
　⒉被告雖辯稱：為本案辦公室之權利人，有權進入該建築物等
    語。惟被告並無權利進入本案辦公室，茲說明如下：
  ⑴、按刑法第306條規定無故侵入他人住宅、建築物罪，所謂「
      住宅」，乃指人類日常居住之場所；所謂「建築物」，係
      指住宅以外上有屋面、周有門壁，足蔽風雨，供人出入，
      且定著於土地之工作物而言，不可不辨（最高法院108年
      度台上字第1262號判決意旨參照）。本案辦公室雖非告訴
      人之日常居所，然為告訴人與其員工之辦公處所，故屬建
      築物，合先敘明。
  ⑵、又刑法第306條之妨害居住自由罪，所保護者為個人居住場
      所之私密性與寧靜，有不受其他無權者侵入或留滯其內干
      擾與破壞之權利，亦即個人對其住居處所及其範圍有決定
      何人可以進入或停留其內之自由，以及個人在其居住處所
      內之私生活不被干擾或其居住安寧有不被破壞之自由。而
      所稱侵入，是指未經住宅、建築物之管領人或居住其內有
      權同意他人是否進入之人之允許而擅自進入（最高法院11
      0年度台上字第4938號判決及100年度台上字第2520號判決
      意旨參照）。查：
    ①證人即告訴人於原審審理時證稱：本案辦公室是我於94年
      間自行雇工修建使用至今，是盈將工程行的營業處所，被
      告在被繼承人去世後，沒有參與盈將工程行的經營，這是
      我們家族協議的結果，依照家族協議書的內容，我以支付
      「照顧家裡」的費用給被告、另外2個妹妹及母親共計3年
      作為條件，換取獨自經營盈將工程行的權利，因此其他家
      人都不能參與盈將工程行的經營等語（見原審111易57卷
      第306頁），並有告訴人所提出之家族協議書影本在卷可
      佐（見偵卷第47頁）。而觀諸該協議書第1條約定：「柯○
      龍自願秉承先父一樓下天主教三德善會墓園工程業務。每
      期定為三年，以教會訂約期為準，到期另協議定之。自94
      年10月份起至97年9月份。」、第3條約定：「承作期間家
      人對三德善會墓園工程收支款項及三德善會之事無權過問
      ，期間法律責任問題概由柯○龍自行負責。」，核與告訴
      人前開證述之內容相符，且被告於原審審理時亦自承：因
      為被繼承人去世後，告訴人違法將盈將工程行過繼到告訴
      人名下，其母為免家醜外揚，因此家人協議簽訂上開家族
      協議書，約定其他家人不能干涉告訴人經營盈將工程行的
      收支問題，所以我們沒有違反告訴人的規定，雖然94至96
      年間我有協助告訴人經營盈將工程行，但96年後，告訴人
      就不需要我的協助，所以96年後我就沒有再進入本案辦公
      室等語（見原審111易57卷第461至462頁），足認告訴人
      所稱家族約定盈將工程行於94年後，由告訴人一人經營一
      節，與事實相符。而本案辦公室既從94年開始，即作為告
      訴人經營盈將工程行處所，堪認本案辦公室之使用、管理
      權人為告訴人，應無疑問。
    ②又證人即告訴人於原審審理時復證述：盈將工程行平日上
      班時間是6時30分至17時或17時30分，除了員工外，僅有
      客戶可以到辦公室商談業務，但本案辦公室沒有對外開放
      ，非辦公人員沒有我的同意不可以進入本案辦公室等語（
      見原審111易57卷第302至303、305至306頁）；而本件案
      發當日為上班日一節，亦據證人柯○廷、吳倍如證述在卷
      （見原審111易57卷第314、339頁），足認被告進入本案
      辦公室之案發當日當天，確實係盈將工程行之上班時間，
      因此除該工程行員工外，其他人除非得到告訴人同意，均
      無權進入本案辦公室。
    ③經原審勘驗告訴人所提供之案發當時現場錄影畫面結果，
      告訴人於被告進入本案辦公室後，確曾多次向被告稱「你
      侵入我的財產，這是我私人的地方」等語，此有原審勘驗
      筆錄附卷可稽（見原審111易57卷第45頁），堪認告訴人
      當天已明確拒絕被告進入本案辦公室甚明。參以，被告並
      非盈將工程行之經營者或員工，且其於原審審理時亦自承
      ：當日聯絡不上告訴人，無法取得告訴人的同意等語（見
      原審111易57卷第462頁），堪認被告確實係在未經告訴人
      同意之情形下，擅自進入本案辦公室甚明。
  ⑶、被告雖辯稱：本案辦公室是被繼承人的遺產，由全體繼承
      人繼承，被告可以自由進出云云。然刑法第306條規定之
      無故侵入他人建築物罪，重在保護建築物之管理人所擁有
      是否允許他人進入其建築物之自由，是本罪之法益處分權
      者應當指事實上對建築物為管理之人。而本案辦公室自94
      年迄今，均係作為告訴人經營盈將工程行之辦公處所，並
      由告訴人一人獨自管理使用，被告自96年起即未再進入本
      案辦公室，且於本案發生前均未曾就上開部分為任何爭執
      一節，業經本院認定如前，可見告訴人與被告等之家人間
      ，確實存在本案辦公室由告訴人獨立使用管理協議。從而
      ，本案辦公室之實際使用管理權人既為告訴人，則依上開
      說明，告訴人就本案辦公室的管理權利自然受到法律保護
      ，縱使被告為本案辦公室之公同共有人，在未得告訴人的
      同意下，亦不能隨意進出本案辦公室。是被告及辯護人上
      開所辯，當屬無據，無從憑採。
  ⑷、被告復辯稱：是為了要與告訴人協調遺產繼承糾紛，經告
      訴人拒絕才會進入本案辦公室云云。然查：
　　①刑法第306條第1項之無故侵入他人住宅罪，以無故侵入他
      人住宅為其犯罪構成要件，所稱「無故」，是指無法令依
      據、未經住屋權人之同意或授權，而侵入他人之住宅，屬
      立法者所提示違法性之一般犯罪要素，非屬於犯罪構成要
      件要素。祇要行為人認識其侵入行為，違反住屋權人之意
      思，並進而決意侵入，即具備本罪之構成要件故意(最高
      法院109年度台上字第1030號判決意旨參照)。又所謂「正
      當理由」，並不限於法律上所規定者，若在習慣上或道義
      上所許可者，亦不能認為無故。即理由正當與否，應以客
      觀之觀察定之，凡法律、道義或習慣等所應許可，而無悖
      於公序良俗者，即可認為正當理由，蓋以正當理由之有無
      ，屬於事實之範圍，無故侵入住宅罪之成立，須行為人主
      觀上具有明知其無權侵入，無正當理由仍執意侵入之故意
      ；且該罪係保障個人居住安全，故在客觀上因行為人之侵
      入行為而危害個人居住安全即已成立（最高法院110 年度
      台上字第 4938 號判決意旨參照）。
    ②是縱令被告與告訴人間存在民事法上的債權債務關係，而
      遭對方拒絕處理，依照常情，應該透過訴訟的方式解決，
      因此不論在法律上、道義上或習慣上，被告均沒有可以強
      行進入他人建築物以逼迫他人處理的正當理由，是被告上
      開行為，已然構成無故侵入他人建築物罪，已無疑問。被
      告上開所辯，當無理由，無從憑採。
　⒊被告雖辯謂：是告訴人先行挑釁，我才會說「哇前菜而已啦
    」這些話，後來我有說要告他偽造文書，並無恐嚇告訴人之
    行為及故意等語。然查：
  ⑴、按刑法上之恐嚇危害安全罪，係指行為人以未來之惡害通
      知被害人，使其發生畏怖心理而言，而被害人是否心生畏
      懼，亦應本於社會客觀經驗法則以為判斷基準，該恐嚇係
      僅以通知加害之事使人恐怖為已足，不必果有加害之意思
      ，更不須有實施加害之行為（最高法院86年度台上字第75
      02號判決意旨參照）。又所謂恐嚇，指凡一切言語、舉動
      足以使人生畏怖心者均屬之，而該言語或舉動是否足以使
      他人生畏怖心，應依社會一般觀念衡量之。
　⑵、本件被告於事實欄一㈡所載時、地，未經告訴人同意而擅入
      本案辦公室，並與告訴人發生爭執期間，除向告訴人稱：
      「哇前菜而已啦，慢慢看啦，看我演給你看啦，前菜而已
      啦，真的前菜啦，快點快點」等語外，復有徒手撞告訴人
      、以腳踢翻本案辦公室內之物品，並向告訴人以台語稱：
      「我幹你娘吼你死啦」一語等情，此據證人即告訴人於原
      審審理時證稱：被告跟我說「這只是前菜」之後，他又闖
      進來準備侵入更裡面的地方，我有去擋他，他跟我推擠時
      ，又說「給你死（台語）」等語（見原審111易57卷第297
      、307頁），核與原審勘驗卷附之蒐證影像光碟結果相符
      （見原審111易57卷第441頁），且被告於本院審理時亦不
      否認有向告訴人以台語稱「我幹你娘吼你死喔」一語，此
      部分事實，堪以認定。
　⑶、被告雖謂：「前菜」並不足令人心生畏懼云云。然經原審
      勘驗卷附之蒐證影像檔案結果，被告在進入本案鐵柵門之
      前，曾以腳踹踢本案鐵柵門，侵入本案辦公室後，除對告
      訴人侮罵如事實欄一㈡所示言論外，並先後向告訴人稱：
      「哇前菜而已啦，慢慢看啦，看我演給你看啦，前菜而已
      啦，真的前菜啦，快點快點」、「我幹你娘吼你死啦」等
      語，復徒手撞告訴人、以腳踢翻本案辦公室內之玻璃門（
      未毀損）、告訴人放置在屋內之物品等節，有原審勘驗筆
      錄可佐（見原審111易57卷第46至47、441至442頁），參
      以，被告在進入本案辦公室前，亦曾在土地上噴漆一節，
      已如前述，因此被告在上開行為後，向告訴人恫稱：「我
      幹你娘吼你死啦」一語，客觀上已足令人心生畏懼。至於
      被告向告訴人稱：「哇前菜而已啦，慢慢看啦，看我演給
      你看啦，前菜而已啦，真的前菜啦，快點快點」、「我幹
      你娘吼你死啦」等語，雖並未直接表示要對告訴人的生命
      、身體或財產安全不利，然以被告當天的行為脈絡觀察，
      被告稱「哇前菜而已啦，慢慢看啦，看我演給你看啦，前
      菜而已啦，真的前菜啦，快點快點」等語，一般人都會理
      解為被告是向告訴人傳達「前開行為都只是前菜，之後可
      能會再為對告訴人較前開行為更不利的行為」之意，是被
      告上開言論，在客觀上已足以使人因此心生畏怖，擔心被
      告後續是否會做出較之毀損、侵入建築物及公然侮辱更為
      嚴重之侵害行為，自屬恐嚇行為無疑。是被告及辯護人上
      開所辯，均屬無據，無從憑採。
　⒋被告雖謂：進入本案辦公室內後，是告訴人先動手，才會動
    手及為上開言詞云云。然依原審勘驗蒐證影像光碟顯示，告
    訴人在被告進屋後，因遭被告撞擊，而有伸出雙手推被告一
    下，另告訴人有舉起右手碰觸並推及被告的身體，但力道不
    大等情，有原審勘驗筆錄可佐（見原審111易57卷第44至45
    頁），即與被告前開所述告訴人先動手一節不符，況被告並
    無自由進入本案辦公室之權利，業經認定如前，告訴人伸出
    雙手阻止其進入，要屬正當權利之行使，且亦無過當之情形
    ，難認被告有何正當防衛或緊急避難之情事。被告前開置辯
    ，洵無可採。
㈢、被告復辯謂：告訴人提出之錄影檔案係經剪接云云。查告訴
    人所提出之錄影檔案雖非全程錄影，而為分段錄影畫面，然
    各段錄影畫面完整、連貫、清晰，且依各段錄影畫面顯示，
    被告穿著相同、地點同一，顯係同日所攝錄之畫面，亦難認
    有何剪接、移花接木之情事，況經勘驗該等錄影檔案結果，
    被告確有於事實欄一㈠所載時間，在本案辦公室鐵柵門外，
    為事實欄一㈠所載以油漆在本案花盆上書寫文字、腳踢踹本
    案控制箱，復於事實欄一㈡所載時間，侵入告訴人前開建築
    物，除對告訴人侮罵如事實欄一㈡所示言論外，並先後向告
    訴人恫稱：「哇前菜而已啦，慢慢看啦，看我演給你看啦，
    前菜而已啦，真的前菜啦，快點快點」、「我幹你娘吼你死
    啦」等語，復徒手撞告訴人、以腳踢翻本案辦公室內之玻璃
    門（未毀損）、告訴人放置在屋內之物品等節，已如前述，
    告訴人所提出之蒐證錄影光碟，並無造假之可能，是尚無從
    僅以告訴人所提出之錄影檔案係分段錄影畫面，即為有利被
    告認定之依憑。　　　　　
㈣、綜上所述，本件事證明確，被告犯行已堪認定，其所辯各節
    均無足採，應依法論科。至於被告及其辯護人於本院審理時
    聲請傳喚大方公司業務負責人張晉通、張柏笙，以及函詢三
    峽稽徵所調取本案辦公室房屋稅籍證明原始資料，以證明本
    案鐵柵門毀損未達不堪使用程度及本案辦公室建築物非告訴
    人所建等情。然查，被告所聲請傳喚之上開證人於事實欄一
    ㈠之案發時間，並未在場見聞，此據被告及其辯護人陳述在
    卷（見本院卷第386至387頁），且本案鐵柵門確有因控制箱
    毀損致不堪使用一節，業據證人即告訴人、證人柯○廷、吳
    倍如及陳貴堂證述如前，本案待證事項亦已臻明確，已無再
    行調查之必要。又於本件案發時，本案辦公室確係由告訴人
    管理、使用，告訴人就本案辦公室的管理權利自然受到法律
    保護，業如前述，至於本案辦公室究是否為告訴人所建，此
    部分事實與認定被告行為是否構成侵入建築物罪無關，而無
    調查之必要。是就被告及其辯護人上開證據調查之聲請，依
    刑事訴訟法第163條之2第2項第2款之規定，均認無調查必要
    ，應予駁回，附此敘明。　
四、論罪
㈠、按家庭暴力防治法所稱「家庭暴力」，是指家庭成員間實施
    身體或精神上不法侵害之行為；所稱「家庭暴力罪」，是指
    家庭成員間故意實施家庭暴力行為而成立其他法律所規定之
    犯罪，家庭暴力防治法第2條第1款、第2款分別定有明文。
    查被告與告訴人為兄弟關係，有戶役政資訊網站查詢-親等
    關聯(二親等)查詢結果附卷可稽，是該二人即具有家庭暴力
    防治法第3條第4款之家庭成員關係。
㈡、核被告所為如事實欄一㈠部分，係犯刑法第354條之毀損他人
    物品罪；事實欄一㈡部分，係犯刑法第306條第1項之侵入建
    築物罪、同法第305條恐嚇危害安全罪。被告所犯上開各罪
    ，亦均屬於對家庭成員間實施精神上不法侵害之行為，而均
    該當於家庭暴力防治法第2條第2項之家庭暴力罪，惟因家庭
    暴力防治法對於家庭暴力罪並無科處刑罰之規定，僅依上揭
    刑法之規定論處。公訴意旨就此部分罪名漏未敘及及引用，
    自應予以補充。
㈢、罪數
　⒈被告於事實欄一㈠所載時、地，接續毀損告訴人所有之本案花
    盆、本案鐵柵門，雖手段、方法不同，惟依被告供述情節，
    其與告訴人因房產繼承素有嫌隙，案發當日係進入本案辦公
    室，遭告訴人拒絕等語（見偵卷第15頁），顯見被告係基於
    單一犯罪之決意，而接續毀損本案花盆及本案鐵柵門，具有
    時空及地點之密接性，侵害告訴人之財產權，各行為之獨立
    性薄弱，視為數舉動之接續施行，合為包括一行為予以評價
    為合理，故就被告如事實欄一㈠犯行，應論以接續犯之一罪
    。　　　　
　⒉被告於事實欄一㈡所為侵入建築物、徒手撞擊告訴人、腳踢告訴人放置在本案辦公室內之物品，及以前述言詞恫嚇告訴人等行為，顯係基於單一犯罪決意，在同一個地點，於相近的時間，向同一人即告訴人所為，且被告行為均係侵害告訴人個人法益，在刑法評價上，各應視為數個舉動的接續施行，合為包括一行為予以評價較為合理，故就被告如事實欄一㈡犯行，應論以接續犯之一罪。
  ⒊被告就事實欄一㈡所為，同時觸犯侵入建築物罪、恐嚇危害安
    全罪，為想像競合犯，應依刑法第55條規定，從一重之恐嚇
    危害安全罪處斷。
  ⒋被告就犯罪事實一㈠、㈡所為上開2罪間，行為互殊，犯意各別
    ，應予分論併罰。
㈣、審理範圍說明
　⒈起訴書原記載被告向告訴人恫稱：「這只是前菜，我要讓你
    沒辦法幹下去、墓園工作做不下去」一語，經原審勘驗蒐證
    錄影光碟後，被告所恫嚇之言詞應為「哇前菜而已啦，慢慢
    看啦，看我演給你看啦，前菜而已啦，真的前菜啦，快點快
    點」等語，並經公訴檢察官於原審審理時當庭更正如前（見
    原審111易57卷第46頁），併此敘明。
　⒉被告向告訴人恫稱：「我幹你娘吼你死喔（台語）」之事實
    部分，雖未經檢察官起訴，惟此部分事實與前開經檢察官起
    訴之恐嚇犯行，有接續犯之事實上一罪關係，業如前述，為
    起訴效力所及，法院自得併予審理。
　⒊被告所為如事實欄一㈡無故侵入建築物部分，業經本院認定如
    前，此部分事實雖未經檢察官起訴，然業經公訴檢察官當庭
    擴張（見原審111易57卷第46、442頁），並補充增加起訴法
    條刑法第306條第1項之侵入建築物罪（見原審111易57卷第4
    6頁），且與被告有罪部分具有裁判上一罪關係，為起訴效
    力所及，法院自得併予審理。
五、撤銷改判之理由及科刑說明
㈠、原審以被告所犯事證明確，予以論罪科刑，固非無見，惟查
    ：
　⒈被告於事實欄一㈠所載時、地，毀損告訴人所有之本案花盆、
    本案鐵柵門之行為，應論以接續犯之一罪，業如前述，原審
    認被告上開行為應評價為2個行為，分別成立刑法第354條之
    毀損罪，而予分別論罪科刑及定刑，其認事用法即有未洽。
　⒉被告於事實欄一㈡所載時、地，以如后述之言詞侮辱告訴人，
    不成立刑法第309條第1項之公然侮辱罪（詳后述），原審未
    予詳查，逕認成立犯罪而予以論罪科刑，亦有未當。
㈡、被告提起上訴，猶執詞否認犯行雖無理由，惟其以上述理由
    指摘原審認事用法違誤一節，即為有理由，原判決即屬無可
    維持，自應予撤銷改判。至於被告其餘上訴理由及檢察官上
    訴部分，均無理由，說明如下：　　　　　　
　⒈被告上訴理由另指摘：本件應行合議審判，且依被告前案紀
    錄表所載，本案原分由靖股承辦，復改由任股法官一人審理
    ，原審法院組織不合法，且有違法官法定原則，判決違背法
    令等語。然查：
　⑴、按除簡式審判程序、簡易程序及刑事訴訟法第376條第1款
      、第2款所列之罪之案件外，第一審應行合議審判，刑事
      訴訟法第284條之1定有明文。而本件被告被訴涉犯毀損、
      侵入建築物、恐嚇等罪，即屬該法第376條第1項第1款所
      指之案件，是原審由受命法官獨任行審判程序，依法為終
      局裁判，即無何程序違背法律之處。
　⑵、又司法院訂有「地方法院辦理民刑事訴訟案件流程管理實
      施要點」(下稱案件流程管理實施要點)，其中第2點規定
      ：「本要點所稱案件流程管理，指地方法院設審查庭，處
      理民刑事訴訟案件繫屬後，進入言詞辯論或通常審判程序
      前可辦理之事項。」；第6點規定：「刑事審查庭法官，
      就分受案件處理下列各款事項：...(五)訊問被告、代理
      人及辯護人對檢察官起訴事實是否為認罪之答辯，決定可
      否適用簡式審判程序、簡易程序或協商程序並處理之。..
      .」；第8點規定：「審查庭就分受案件除依前二點情形辦
      理外，應移由審理(判)庭審判之。而原審刑事庭有多數非
      特定之審查股法官之設置，本案繫屬原審後，依上述案件
      流程管理實施要點及該院刑事庭分案要點規之規定，以電
      腦隨機分案予原審審查庭法官承審後，被告於準備程序時
      否認犯罪，經法官告以移由原審審理（判）庭法官審理之
      旨，並經檢察官、被告同意（見原審110審易1840卷第50
      頁），將本件移由審理（判）庭以電腦隨機分案，核與前
      開一般抽象性規定為案件分配之旨無違，要難謂有何人為
      恣意操控案件之分配，自與法定法官原則無違。從而，被
      告此部分上訴徒以上開情詞指摘原審有違法定法官原則、
      法院組織不合法等語，誤解法定法官原則及案件流程管理
      制度之規範旨趣，洵非可採。　　
　⒉檢察官上訴，指摘原判決量刑過輕一節。按刑事審判旨在實
    現刑罰權之分配的正義，故法院對有罪被告之科刑，應符合
    罪刑相當之原則，使輕重得宜，罰當其罪，以契合社會之法
    律感情，此所以刑法第57條明定科刑時應審酌一切情狀，尤
    應注意該條所列10款事項以為科刑輕重之標準，俾使法院就
    個案之量刑，能斟酌至當。至於量刑輕重，係屬事實審法院
    得依職權自由裁量之事項，苟其量刑已以行為人之責任為基
    礎，並斟酌刑法第57條各款所列情狀，而未逾越法定刑度或
    有濫用權限情事，即不得任意指為違法（最高法院75年度台
    上字第7033號判例、103年度台上字第36號判決意旨參照）
    。原審於判決理由欄內詳予說明其量刑基礎，且敘明係審酌
    各項情狀，顯已斟酌刑法第57條各款事由，並基於刑罰目的
    性之考量、刑事政策之取向以及行為人刑罰感應力之衡量等
    因素而為刑之量定，且以行為人責任為基礎，未逾越法定刑
    度。檢察官以被告犯罪手段、動機，且犯後全然否認犯罪，
    犯後態度不佳，指摘原審量刑過輕一節，然檢察官所指此節
    已據原審於科刑時審酌在內，況本件原判決已有上開可議之
    情形，亦難認被告有何應量處較重之刑之情事。檢察官前開
    上訴理由，亦無可採。惟原判決既有上開可議之處，仍自屬
    無可維持而應予撤銷改判。　　　
㈢、科刑理由
　  爰以行為人之責任為基礎，審酌被告僅因與告訴人間有遺產
    繼承糾紛，竟不思以和平方式解決問題，反以毀損、侵入建
    築物及恐嚇等行為為手段，企圖迫使告訴人交出個人財產，
    而分別侵害告訴人財產權、隱私權及自由權，且其以腳踹踢
    本案鐵柵門及噴漆方式，毀損本案鐵柵門及本案花盆，復以
    侵入建築物、徒手推告訴人、腳踹踢屋內物品及上開恫嚇之
    言詞等方式，恐嚇告訴人，犯後復否認犯行，迄未與告訴人
    成立和解或道歉，對於毀損告訴人財產及侵害告訴人之隱私
    權及自由權，並無任何悔意，犯後態度不佳，復衡酌被告自
    承國中畢業的智識程度、目前無業，已婚，無須扶養任何人
    之家庭經濟狀況（見原審111易57卷第468頁），及告訴代理
    人請求從重量刑之意見（見本院第391頁）等一切情狀，分
    別量處如主文第2項所示之刑，並均諭知易科罰金之折算標
    準，以資懲儆。
六、不另為無罪之諭知
㈠、公訴意旨另以：被告於事實欄一㈡所載時、地，基於公然侮然
    之犯意，接續以「幹你娘機掰，吃我爸的財產、偷我的東西
    」、「詐騙集團」、「垃圾人」（二次）、「幹你娘」及「
    幹你老母」（數次）等語（起訴書僅記載「幹你娘機掰，吃
    我爸的財產、偷我的東西」、「詐騙集團」、「垃圾人」，
    經公訴檢察官當庭更正如前），侮辱告訴人，因認被告此部
    分亦涉犯刑法第309條第1項之公然侮辱罪嫌等語。
㈡、按犯罪事實應依證據認定之，無證據不得認定犯罪事實；不
    能證明被告犯罪者，應諭知無罪之判決，刑事訴訟法第154
    條第2項、第301條第1項分別定有明文。又按認定犯罪事實
    應依證據，為刑事訴訟法所明定，故被告否認犯罪事實所持
    之辯解，縱屬不能成立，仍非有積極證據足以證明其犯罪行
    為，不能遽為有罪之認定；如未能發現相當證據，或證據不
    足以證明，自不能以推測或擬制之方法，以為裁判基礎；認
    定犯罪事實所憑之證據，無論為直接證據或間接證據，其為
    訴訟上之證明，須於通常一般之人均不致於有所懷疑，而得
    確信其為真實之程度者，始得據之為有罪之認定（最高法院
    30年上字第1831號、40年台上字第86號、76年台上字第4986
    號判例要旨參照）。刑事訴訟法第161條第1項規定：檢察官
    就被告犯罪事實，應負舉證責任，並指出證明之方法；因此
    ，檢察官對於起訴之犯罪事實，應負提出證據及說服之實質
    舉證責任。倘其所提出之證據，不足為被告有罪之積極證明
    ，或其指出證明之方法，無從說服法院以形成被告有罪之心
    證，基於無罪推定之原則，自應為被告無罪判決之諭知（最
    高法院92年台上字第128號判例意旨亦可參照）。
㈢、公訴意旨認被告涉犯公然侮辱罪嫌，無非係以被告之供述、
    證人即告訴人之證述、證人吳倍如、柯○廷之證述及現場監
    視器暨蒐證錄影光碟暨截圖照片為其主要論據。
㈣、訊據被告固坦承有於前述事實欄一㈡所載時間，除沒有說「幹
    你娘」這句話外，有向告訴人表達上開言詞之事實，惟堅詞
    否認有何公然侮辱犯行，辯稱：是因為告訴人先用手打我，
    我才會講這些話，沒有公然侮辱之故意及行為等語；辯護人
    則辯以：本案辦公室外有鐵柵門，一般人無法進去，辦公室
    應不屬不特人或多數人可共見共聞之場所，不符合公然要件
    等語。經查：
　⒈被告有於事實欄一㈡所載時、地，以台語向告訴人稱：「幹你
    娘機掰，吃我爸的財產、偷我的東西」、「詐騙集團」、「
    垃圾人」、「你好，你垃圾人啦」、「你很清楚，不要臉」
    、「不見不肖，拿出來，你把所有權狀拿出來，不見不肖，
    搶，用搶的，幹你娘，你還早的啦」、「你不見不肖、你不
    見不肖」、「恐嚇，盡量告，看你什麼嚇，沒關係，隨便你
    ，不要臉，搶我的財產，這都是我的財產，還不要臉，幹你
    娘，重點你欠我的錢什麼時候要還，先講啦，什麼時候要還
    啦」等語之事實，業據證人即告訴人於警詢、偵查及原審審
    理時證述綦詳（見偵字卷第26、82頁，原審111易57卷第293
    至298頁），核與證人柯○廷、吳倍如於偵查、原審審理時證
    述之情節（見偵字卷第82至83頁，原審111易57卷第322至32
    3、338至339頁）大致相符，並有現場監視器暨蒐證錄影光
    碟附卷可佐。且經原審勘驗結果，亦核與前開證人指證情節
    相符，此有原審勘驗筆錄及附件截圖照片（見原審111易57
    卷第44至46、56至58、441至442頁）。此部分事實，固堪認
    定。
　⒉惟按刑法第309條之公然侮辱罪，以公然為要件，所謂公然，
    係指不特定人或多數人所得共見共聞之情形而言。查被告為
    上開言論時，僅有告訴人及其子柯○廷、員工吳倍如等三人
    在場，並無其他外人，此據證人即告訴人證述綦詳（見偵卷
    第82頁），已難認有多數人在場共見共聞被告上開言論。又
    被告為上開言論之地點係在告訴人所使用、管理之本案辦公
    室內，而依卷附之現場照片顯示（見偵卷第157至158云），
    上開辦公室與外道路復以鐵柵門區隔，且該辦公室距本案鐵
    柵門尚有1小段空地、道路。再依證人即告訴人及證人柯○廷
    、吳倍如前開證述之情節（見原審111易57卷第302、305至3
    06、314、309頁），本案辦公室於上班時間，除盈將工程行
    員工外，其他人除非得告訴人之同意，不得進入之，顯見本
    案辦公室並非公眾得出入之場所，則被告在該辦公室內，對
    於告訴人及證人柯○廷、吳倍如為上開之言論，實難認係處
    於不特定或多數人所得共見共聞之情形，從而，被告所為，
    尚與公然侮辱之構成要件不符。　
㈤、綜上所述，被告在非多數人或不特定人得共見共聞之本案辦
    公室內，對告訴人為上開言論之表達，與刑法公然侮辱之構
    成要件不符。此外，又無其他證據足資證明被告確何檢察官
    所指前開公然侮辱之犯行，不能證明被告犯罪，本應為無罪
    之諭知，惟此部分如成立犯罪，與前開經本院認定有罪部分
    （即事實欄一㈡）間具有想像競合犯之裁判上一罪關係，爰
    不另為無罪之諭知。 
據上論斷，應依刑事訴訟法第369條第1項前段、第364條、第299
條第1項前段，判決如主文。
本案經檢察官黃冠傑提起公訴，檢察官彭聖斐提起上訴，檢察官
羅建勛到庭執行職務。
中　　華　　民　　國　　111 　年　　12　　月　　1 　　日
                  刑事第十九庭  審判長法　官  曾淑華
                                      法　官  黃惠敏
                                      法　官  李殷君
以上正本證明與原本無異。
不得上訴。
                                      書記官  周彧亘
中　　華　　民　　國　　111 　年　　12　　月　　1 　　日
附錄：本案論罪科刑法條全文
中華民國刑法第305條
以加害生命、身體、自由、名譽、財產之事恐嚇他人，致生危害
於安全者，處二年以下有期徒刑、拘役或九千元以下罰金。
中華民國刑法第306條
無故侵入他人住宅、建築物或附連圍繞之土地或船艦者，處一年
以下有期徒刑、拘役或九千元以下罰金。
無故隱匿其內，或受退去之要求而仍留滯者，亦同。
中華民國刑法第354條
毀棄、損壞前二條以外之他人之物或致令不堪用，足以生損害於
公眾或他人者，處二年以下有期徒刑、拘役或一萬五千元以下罰
金。